臺灣屏東地方法院刑事判決　　　　　　　94年度訴字第1208號
公　訴　人　臺灣屏東地方法院檢察署檢察署
被　　　告　甲○○
選任辯護人　鍾治漢律師
　　　　　　葉武侯律師
被　　　告　己○○
　　　　　　丁○○
上二人共同
選任辯護人　葉武侯律師
被　　　告　庚○○
選任辯護人　陳琪苗律師
上列被告因貪污等案件，經檢察官提起公訴（94年度偵字第542
號、第888 號、第2711號），本院判決如下：
    主  文
甲○○連續在公眾得出入之場所賭博財物，處罰金銀元壹萬元，
減為罰金銀元伍仟元，如易服勞役，以新臺幣壹仟元折算壹日。
被訴包庇賭博部分，無罪。
己○○連續在公眾得出入之場所賭博財物，處罰金銀元陸仟元，
減為罰金銀元仟元，如易服勞役，以新臺幣壹仟元折算壹日；
又公務員包庇他人犯意圖營利，聚眾賭博之罪，處有期徒刑壹年
，減為有期徒刑陸月，如易科罰金，以銀元佰元折算壹日。
丁○○、庚○○均無罪。
    事  實
一、甲○○原係屏東縣警察局內埔分局（下稱內埔分局）刑事組
    小隊長。其明知辛○○、王新壽2 人所共同經營俗稱「六合
    彩」之簽注站，係利用其2 人分別位在屏東縣內埔鄉○○路
    17 3號、屏東縣內埔鄉○○路105 巷23弄3 號住處之公眾得
    出入場所，做為賭博場所，並以電話為聯絡工具，聚集不特
    定多數人至現場或電話簽注，且係提供港組之「二星」、「
    三星」、「四星」、臺號、特三號等多種方式供賭客簽選號
    碼賭博財物；每支簽注金為新臺幣（下同）75元，以核對每
    週二、四香港政府六合彩券開獎號碼為中獎依據，凡對中號
    碼者，每支視下注之組合可得5,700 元至57,000元不等之彩
    金，未簽中者，簽注金則悉歸王新壽、辛○○所有，而具有
    射倖性。詎甲○○不思取締，竟基於普通賭博之概括犯意，
    自民國93年3 月間某日起至93年8 月5 日止，以每次3,000
    至4,000 元不等之金額，利用電話向辛○○簽賭六合彩數次
    （辛○○、王新壽所涉聚眾賭博部分，經公訴人另行起訴，
    並經本院以94年度簡字第189 號審結）。
二、己○○原係內埔分局警員，負責屏東縣內埔鄉取締賭場之專
    責，係依據法令從事於公務之人，且係刑事訴訟法所定之司
    法警察，依刑事訴訟法及警察法、警察勤務條例等規定，負
    有在警勤區內查察戶口、調查社會治安及偵查犯罪等職務。
    詎其明知辛○○在其轄區內經營上開「六合彩」簽注站，及
    庚○○在其轄區內經營賭場，賭法係以下象棋，以一賠十，
    每次下注最高金額係2,000 元，最低100 元，賭客輸則歸賭
    場所有，而均有聚眾賭博之事實，惟己○○竟不思查緝取締
    ，反基於普通賭博之概括犯意，分別於93年3 月11日18時13
    分許、同年6 月1 日14時39分許，以300 或500 元不等之金
    額，利用電話向辛○○簽賭六合彩計2 次（庚○○所涉聚眾
    賭博部分，業據本院以協商判決審結）。
三、另己○○於93年1 月24日獲知內埔分局於93年1 月24日深夜
    及翌日凌晨，將有執行取締內埔分局轄區內職業性賭場勤務
    之消息，竟基於包庇賭博及洩漏國防以外應秘密消息之犯意
    ，於93年1 月24日13時47分許，以門號0000000000號行動電
    話將上開取締勤務之消息通知辛○○，並要辛○○轉告庚○○說「晚上有動作」等語（即晚上警方要執行取締轄區賭場
    ），而洩漏關於中華民國國防以外應秘密之消息，並包庇辛○○、庚○○犯聚眾賭博罪。嗣經警依臺灣屏東地方法院檢
    察署核發之通訊監察書監聽後循線查獲。
四、案經屏東縣警察局移請臺灣屏東地方法院檢察署檢察官偵查
    起訴。
    理  由
甲、有罪部分：
壹、程序方面：
一、證人辛○○、庚○○之警詢筆錄，不具證據能力：
    按刑事訴訟法新制採改良式當事人進行主義，為保障被告防
    禦權及維護直接審理與言詞審理原則，刑事訴訟法第159 條
    第1 項規定：「被告以外之人於審判外之言詞或書面陳述，
    除法律有規定者外，不得作為證據。」酌採英美法之傳聞法
    則。復於第159 條之1 至第159 條之5 增設例外規定，以應
    實務需要，俾符實體真實發現之訴訟目的。是以，證人辛○○於警詢時之警詢筆錄，係被告以外之人於審判外之書面陳
    述，依上開規定，原則上均不得作為證據。
二、按被告以外之人於偵查中向檢察官所為陳述，除顯有不可信
    之情況者外，得為證據，刑事訴訟法第159 條之1 第2 項定
    有明文。偵查中對被告以外之人（包括證人、鑑定人、告訴
    人、被害人及共同被告等）所為之偵查筆錄，或被告以外之
    人向檢察官所提之書面陳述，性質上均屬傳聞證據。惟現階
    段刑事訴訟法規定檢察官代表國家偵查犯罪、實施公訴，依
    法其有訊問被告、證人及鑑定人之權，證人、鑑定人且須具
    結，而實務運作時，檢察官偵查中向被告以外之人所取得之
    陳述，原則上均能遵守法律規定，不致違法取供，其可信度
    極高，職是，被告以外之人前於偵查中已具結而為證述，除
    反對該項供述得具有證據能力之一方，已釋明「顯有不可信
    之情況」之理由外，不宜遽指該證人於偵查中之陳述不具證
    據能力。查證人辛○○於94年1 月6 日、同年1 月27日、同
    年3 月24日於偵查中之供述；證人庚○○於94年1 月27日於
    偵查中之供述，均已依法具結，其等均未曾提及檢察官在偵
    查時有不法取供之情形，且被告、辯護人亦未曾釋明上開證
    人辛○○、庚○○之證述有何顯不可信之情況，是以，上開
    證人辛○○、庚○○等於偵查中之證述，依上開規定，自均
    得為證據。
三、按被告以外之人（包括證人、鑑定人、告訴人、被害人及共
    同被告等）於審判外之陳述雖不符前4 條之規定，而經當事
    人於審判程序同意作為證據，法院審酌該言詞陳述或書面陳
    述作成時之情況，認為適當者，亦得為證據；當事人、代理
    人或辯護人於法院調查證據時，知有第159 條第1項 不得為
    證據之情形，而未於言詞辯論終結前聲明異議者，視為有前
    項之同意，刑事訴訟法第159 條之5 定有明文。卷附之通訊
    監察譯文、內埔分局內埔派出所工作紀錄簿、員警工作紀錄
    簿、員警出入及領用（槍枝彈藥、無線電機、行動電腦）登
    記簿等書面資料，業經檢察官及被告、辯護人表示同意具有
    證據能力。且經本院審判程序時予以提示並告以要旨，檢察
    官及被告、辯護人均已知上述筆錄乃傳聞證據，而於言詞辯
    論終結前均未對該等書面資料內容異議，依上開規定，該等
    文書應具有證據能力。
貳、實體方面：
一、有關被告甲○○、己○○賭博部分：
    上開被告甲○○、己○○如何以電話向證人辛○○簽注「六
    合彩」之事實，業據被告甲○○、己○○於警詢、偵查中及
    本院審理時均坦承不諱（見屏警督字第0000000000號卷【下
    稱警卷一】第156 頁、臺灣屏東地方法院檢察署93年度他字
    第409 號卷【下稱偵卷一】第155 頁、第271 頁、本院卷一
    第117 頁至第118 頁、第145 頁反面、本院卷二第85頁、第
    115 頁、第121 頁），核與證人辛○○於偵查中及本院審理
    時具結證述之情節大致相符（見偵卷一第11頁至第12頁，本
    院卷一第217 頁反面、第218 頁反面），足見被告甲○○、
    己○○上開有簽注「六合彩」賭博之自白，與事實相符，應
    可採信。從而，本件事證明確，被告甲○○、己○○賭博犯
    行，均堪認定。
二、有關被告己○○包庇賭博及洩漏國防以外應秘密消息部分：
(一)、訊據被告己○○矢口否認有何包庇賭場及洩漏國防以外應秘
    密消息之犯行，辯稱：伊打電話給證人辛○○，是要證人辛○○警告證人庚○○不要來伊的轄區開設賭場云云。經查：
(一)、上開被告己○○確曾於93年1 月24日13時47分許，以門號00
    00000000號行動電話將內埔分局取締轄區內賭場勤務之消息
    通知證人辛○○，並要證人辛○○轉告證人庚○○說「晚上
    有動作」等語之事實，除有通訊監察譯文（編號70）1 件在
    卷可考外（見偵卷一第56頁），並據證人辛○○於偵查中具
    結證稱：「通訊監察內容（編號70）是員警己○○打電話給
    我，他叫我轉告庚○○，說今天上晚上賭場不能作，當時時
    間是在中午，我人在茶行裡面，我只是打電話轉告而已，事
    後有沒有作我不知道；通訊監察內容（編號70）是己○○打
    電話給我，我和他是國中同學，內容確實是我與他的對話，
    他說晚上有動作，叫我轉告庚○○，意思是說有警察要去找
    庚○○的賭場，意思是說要換地方，我有沒有向庚○○講我
    忘了，當時打電話的時間是在白天」等語明確（見臺灣屏東
    地方法院檢察署94年度偵字第542 號卷【下稱偵卷二】第83
    頁、第174 頁），復於本院審理時具結證稱：「己○○於93
    年1 月24日下午1 時47分有打電話給我，他說晚上有什麼狀
    況，要我把話轉告庚○○；印象中我有轉告給庚○○；庚○○在過年期間有經營賭場，係賭12支象棋」等語明確（見本
    院卷一第221 頁），參以被告己○○亦自承：「通訊監察譯
    文（編號70）之錄音聲音是我的；（是否之前就知道辛○○
    開賭場？）在客家村，過年期間都有流動賭場，這是風俗」
    等語明確（見本院卷二第57頁、第122 頁）；參以證人辛○○、庚○○於本院審理復供稱：「有兼營六合彩賭博等語」
    、「於過年期間有開設賭場」等語甚明（見本院卷一第218
    頁、第224 頁），亦足認證人辛○○、庚○○於案發當時確
    有意圖營利，聚眾賭博之情事無誤。再者，內埔分局於93年
    1 月24日深夜及翌日凌晨，確有執行取締轄區內賭場勤務之
    事實，亦有該分局內埔派出所工作紀錄簿、員警工作紀錄簿
    、員警出入及領用（槍枝彈藥、無線電機、行動電腦）登記
    簿各1 件在卷可證（見偵卷二第269 頁至第272 頁）。是依
    上開通訊監察譯文、工作紀錄簿及證人辛○○、庚○○及被
    告己○○之陳述，勾稽互核，堪認被告己○○確係將內埔分
    局執行取締賭場勤務之時間、消息，透露予證人辛○○、庚○○，俾使證人辛○○、庚○○能提高警覺，採取防緝行動
    ，而包庇證人辛○○、庚○○賭場得以持續經營無訛。
(二)、雖被告己○○辯稱：伊當時係在臺南縣新營市，並不知當晚
    有何警方單位有取締賭博之行動，會打電話給證人辛○○係
    希望庚○○不要到伊轄區經營流動賭場云云。惟查，被告己○○身為警員，在內埔分局任職甚久，且曾打電話向證人辛○○簽賭等情，業據被告己○○供承在卷，已如前述，是依
    被告己○○之身分、經驗，倘其有意打探內埔分局於過年期
    間取締賭場勤務之消息，衡情，當非不可能之事，自不以被
    告己○○必須在內埔分局始能知悉勤務消息。況觀之上開通
    訊監察譯文（編號70）之內容，係被告己○○詢問證人辛○○有無看得到證人庚○○，並要證人辛○○轉告證人庚○○
    「晚上有動作」等情，是以，衡之被告己○○身為內埔分局
    員警，而證人辛○○、庚○○係長期經營賭場之人，則被告
    己○○在電話中所言「晚上有動作」，依社會一般人之生活
    經驗，當知係指內埔分局晚上有取締賭場之勤務無誤。況徵
    之證人辛○○於接獲被告己○○告知「晚上有動作」後，猶
    向被告己○○追問「幾點？」（即幾點有動作）之情，上開
    通訊監察譯文已記載甚明，因之，倘被告己○○係要證人庚○○勿到其轄區經營賭場，則被告己○○豈會僅陳述「晚上
    有動作」，應會直言要證人辛○○告誡證人庚○○勿到其轄
    區內經營賭場，而證人辛○○更不可能會繼續追問被告己○○有關晚上動作之確切時間。況以被告己○○與證人辛○○
    熟識程度，被告己○○在平常即可要證人辛○○告知證人庚○○，實無在休假期間遠赴臺南之際，仍大費周章打電話要
    證人辛○○代為告誡之必要，此顯與常情有違，是以，被告
    己○○上開所辯，與事實不符，尚無可採。被告己○○確有
    包庇賭博及洩漏國防以外應秘密消息之事實，已無疑義。至
    公訴意旨固僅論及被告己○○包庇證人辛○○聚眾賭博之事
    實，然公訴意旨亦載明：被告己○○並要證人辛○○轉告「
    他人」，而所謂「他人」依上開通訊監察譯文（編號70）、
    證人辛○○之證述，均堪認定係證人庚○○，已如前述，是
    證人辛○○、庚○○既均係經營賭場而聚眾賭博之人，則被
    告己○○以電話通知證人辛○○，並要其轉告證人庚○○，
    衡情，自係意欲包庇其等2 人無疑。
(三)、綜上所述，本件事證明確，被告己○○包庇賭博及洩漏國防
    以外應秘密消息之犯行，均堪認定。
三、按刑法第266 條第1 項之賭博罪，係指在公共場所或公眾得
    出入之場所，以未知之不確定事實，決定勝負，爭取財物輸
    贏者而言，至於行為人係親臨現場抑或以網路、電話之方式
    參與簽注，即非所問。查本件證人辛○○、王新壽係在其等
    之住宅經營「六合彩」賭博，而證人辛○○亦在該住宅內經
    營茶行之事實，亦據其在本院審理時證述明確（本院卷一第
    217 頁、第218 頁），茲以該茶行本係供不特定之人進出選
    購產品，性質上當屬公眾得出入之場所；且證人辛○○、王
    新壽既係以其等住宅，提供不特定之多數人得以親自到場或
    以電話方式簽賭，自均屬公眾得出入之場所無訛。是以，被
    告甲○○、己○○雖係以電話向在公眾得出入場所經營「六
    合彩」之證人辛○○簽注，亦自合於上開賭博罪之構成要件
    。故核被告甲○○所為，係犯刑法第266 條第1 項之賭博罪
    。被告己○○所為，係犯刑法第266 條第1 項之賭博罪、刑
    法第270 條之包庇賭博罪、刑法第132 條第1 項之洩漏國防
    以外應秘密消息罪。又被告行為後，94年2 月2 日修正公布
    之刑法，業於95年7 月1 日施行（下稱修正後刑法），其中
    刑法第33條第5 款業經修正為：「罰金：新臺幣1 千元以上
    ，以百元計算之」，而修正前刑法第33條第5 款則規定「罰
    金：1 元以上」，是上開刑法第266 條第1 項之法定罰金刑
    部分，就罰金之最低額業已提高，依刑法第2 條第1 項前段
    比較新、舊法結果，自以修正前之舊法對被告較為有利。再
    修正後刑法第55條刪除牽連犯之規定，並於但書增列「但不
    得科以較輕罪名所定最輕本刑以下之刑」之規定，惟此僅係
    科刑之限制，為法理之明文化，非屬法律變更，自無新、法
    比較問題，應逕適用刑法第55條想像競合犯之規定（最高法
    院95年第8 次刑事庭會議決議參照）。被告己○○以一個行
    為同時包庇證人辛○○、庚○○，應依想像競合犯之例，從
    一重處斷。公訴人雖未論及被告己○○包庇證人庚○○聚眾
    賭博之犯行，惟此部分與其包庇證人辛○○部分，具有想像
    競合之裁判上一罪關係，為起訴效力所及，本院自應予以審
    理，附此敘明。又被告己○○以一個洩密行為，同時觸犯包
    庇賭博罪，係以一行為同時觸犯構成要件不同之罪名，應依
    想像競合之例，從較重之包庇聚眾賭博罪處斷。爰審酌被告
    甲○○、己○○均係警員，均係有調查犯罪職務之人，竟不
    思取締犯罪，反參與「六合彩」簽賭，被告己○○更洩漏取
    締賭場消息，對於社會治安及警察信譽之危害非輕，並兼衡
    其等素行尚可、智識程度尚佳、生活狀況不差、犯罪後之態
    度等一切情狀，分別量處如主文所示之刑。又被告2 人犯罪
    後，中華民國九十六年罪犯減刑條例業於96年6 月15日修正
    公布，並於96年7 月16日起施行，而被告2 人上開犯罪時點
    係在96年4 月24日之前，且所犯之罪核與該條例第2 條第1
    項之規定相符，復無同條例第3 條限制減刑之除外情事存在
    ，爰依該條例第2 條第1 項第3 款規定，均減其等上開宣告
    刑之二分之一。另修正後刑法第41條第1 項有關易科罰金折
    算標準，由修正前所規定「得以1 元以上3 元以下折算一日
    」提高為「以新臺幣1,00 0元、2,000 元、3,000 元折算一
    日」，並刪除「因身體、教育、職業或家庭之關係，執行顯
    有困難者」之條件，第2 項增訂「前項規定於數罪併罰，其
    應執行之刑未逾6 月者，亦適用之」；而修正前刑法第41
    條第1 項之折算標準，係以1 元以上3 元以下折算一日，依
    修正前罰金罰鍰提高標準條例第2 條規定，就其原定數額提
    高為100 倍折算一日（經折算為新臺幣後，應以新臺幣300
    元以上900 元以下折算一日），故關於易科罰金之折算標準
    ，顯以修正前之折算標準對被告較有利，故依刑法第2 條第
    1 項前段，適用修正前刑法第41條第1 項前段、修正前罰金
    罰鍰提高標準條例第2 條之規定，諭知易科罰金之折算標準
    ；又修正前刑法第42條第2 項前段規定：「易服勞役以1 元
    以上3 元以下折算1 日。」又被告行為時之易服勞役折算標
    準，依據修正前罰金罰鍰提高標準條例第2 條前段規定，就
    其原定數額提高為100 倍折算1 日。則本件被告行為時之易
    服勞役折算標準，應以銀元300 元折算1 日，即新台幣900
    元折算1 日。惟修正後刑法第42條第3 項前段規定：「易服
    勞役以新台幣1 仟元、2 仟元或3 仟元折算一日。」是比較
    修正前後之易服勞役折算標準，以修正後之規定較有利於被
    告。爰依修正前刑法第41條第1 項前段、刑法第42條第3 項
    前段、修正前罰金罰鍰提高標準條例第2 條規定，分別諭知
    易科罰金及易服勞役之折算標準。
乙、無罪部分：
一、公訴意旨略以：
(一)、被告甲○○原係內埔分局刑事組小隊長，其明知被告庚○○
    自93年1 月間之春節起，在屏東縣內埔鄉○○路內埔市場內
    之舊卡拉OK店內，經營流動性職業賭場，並僱用同案被告丙○○、王新壽、辛○○、戊○○為工作人員兼把風（丙○○
    、戊○○業據本院以協商判決審結；王新壽、辛○○亦經本
    院以94年度簡字第189 號簡易判決審結）。於93年1 月26日
    凌晨1 時許，被告庚○○及同案被告辛○○於該舊卡拉OK店
    內經營賭場之際，因內埔分局其他警員前去現場附近巡邏並
    敲賭場正門（正門係長年封閉，須迂迴至側門出入），被告
    庚○○即命同案被告辛○○打電話通知被告甲○○，詎被告
    甲○○不思取締，竟仍於深夜迅速趕來，並在賭場周圍環繞
    以查察警方動態後，通知同案被告辛○○警方已離去而加以
    包庇，因認被告甲○○涉犯刑法第270 條之包庇聚眾賭博罪
    等語。
(二)、被告丁○○原係內埔分局刑事組組長，其知同案被告乙○○
    （業據本院以協商判決審結）疑係經營賭場，竟仍與之過從
    甚密，於92年12月26日20時47分許，在內埔分局刑事組辦公
    室內，被告丁○○先命組員王文靖以門號0000000000號行動
    電話，撥打同案被告乙○○電話，待接通後，由組員王文靖
    與同案被告乙○○簡短交談，再由被告丁○○以急促口吻稱
    ：「等一下回來，沒所費（臺語），聽有無？沒所費，知道
    嗎？」，而利用職務加以索賄（監聽之人原誤以為係被告甲○○索賄）。嗣被告丁○○與之交往更加密切，除曾與同案
    被告乙○○賭玩麻將外，亦不定期接受同案被告乙○○之飲
    宴招待及洋酒，甚至同案被告乙○○為討好被告丁○○，竟
    不辭遠路，命專人製作蒜頭雞及鹼豬肉等大批美食送至被告
    丁○○所在之位於屏東縣內埔鄉較偏遠之大同農場附近之「
    花園」KTV 供其享用。迄93年1 月6 日同案被告乙○○賭場
    另獲利14萬元，同案被告乙○○則於當日18時許指示員工須
    扣除2 萬元交際費，而不詳姓名之員警及被告甲○○則先後
    前往賭場，當日晚間同案被告乙○○疑交付2 萬元借款予不
    詳姓名之員警，因認被告丁○○係犯貪污治罪條例第5 條第
    1 項第3 款之對於職務上之行為，收受賄賂或其他不正利益
    罪等語。
(三)、被告庚○○於94年1月27日16時40分許，經臺灣屏東地方法
    院檢察署檢察官傳喚到案，諭知就被告甲○○所涉包庇賭博
    案件作證，經檢察官諭知偽證罪之處罰及得拒絕證言權之規
    定後，被告庚○○不拒絕證言，反而於具結後虛偽證稱：「
    未經營賭場，更未曾委請同案被告甲○○排除警方之訪查」
    等不實陳述，而就案情有重要關係事項為虛偽之陳述，因認
    被告庚○○涉犯刑法第168 條之偽證罪等語。
二、按被告未經審判證明有罪確定前，推定其為無罪；犯罪事實
    ，應依證據認定之，無證據不得認定犯罪事實。又不能證明
    被告犯罪者，應諭知無罪之判決，刑事訴訟法第154 條、第
    301 條第1 項分別定有明文。次按，認定犯罪事實所憑之證
    據，雖不以直接證據為限，間接證據亦包括在內，然而無論
    直接證據或間接證據，其為訴訟上之證明，須於通常一般人
    均不致有所懷疑，而得確信其為真實之程度者，始得據為有
    罪之認定，倘其證明尚未達到此一程度，而有合理之懷疑存
    在時，即難遽採為不利被告之認定（最高法院76年臺上字第
    4986號判例參照）。又依刑事訴訟法第161條第1項規定，檢
    察官就被告犯罪事實，應負舉證責任，並指出證明之方法。
    因此，檢察官對於起訴之犯罪事實，應負提出證據及說服之
    實質舉證責任。倘其所提出之證據，不足為被告有罪之積極
    證明，或其指出證明之方法，無從說服法院以形成被告有罪
    之心證，基於無罪推定之原則，自應為被告無罪判決之諭知
    （最高法院92年臺上字第128號判例可資參照）。
三、公訴人認：
(一)、被告甲○○涉有包庇聚眾賭博之犯行，無非以：1 、證人辛○○、庚○○之警、偵訊筆錄。2 、通訊監察譯文（編號71
    、72、72之1 至4） 為其主要論據。
(二)、被告丁○○涉有收受賄賂或其他不正利益罪之犯行，無非以
    ：1 、證人乙○○之警、偵訊筆錄。2 、通訊監察譯文（編
    號50）。3 、證人乙○○之測謊報告書為其主要論據。
(三)、被告庚○○涉有偽證罪之犯行，無非以：1 、證人辛○○之
    警、偵訊筆錄。2 、通訊監察譯文（編號71、72、72之1 、
    72之2、72之3 、72之4） 為其主要論據。
四、程序方面：
(一)、證人辛○○、庚○○、乙○○之警詢筆錄，均不具證據能力
    ；而證人辛○○於94年1月6日、同年1月27日、同年3月24日
    於偵查中經具結之證述；證人庚○○於94年1 月27日於偵查
    中經具結之證述；證人乙○○94年1 月10日於偵查中經具結
    之證述，及卷附之通訊監察譯文、內埔分局刑事組刑責區一
    覽表，均具證據證能力（詳如前述）。
(二)、按刑事訴訟法第206 條規定，鑑定之經過或結果，鑑定人得
    以書面報告，此書面報告具證據能力。惟測謊之價值依附於
    陳述（包括不陳述），如測謊所依附之陳述不得為證據，該
    測謊報告即無獨立成為證據之理由。再者，審判外之陳述不
    得為證據的主要理由為該陳述人未經具結、交互詰問，且裁
    判者又不能親自目睹其陳述之情狀，以之為證據，恐妨礙真
    實發現，且程序上對被告不公平。是被告以外之人在測謊時
    所作陳述，雖經測謊人員判定為未說謊，但仍為未經具結之
    陳述、被告不能為交互詰問、裁判者不能目睹其陳述之情狀
    。不准審判外之陳述為證據，卻容許鑑定該陳述之報告為證
    據，再依據該鑑定報告而認定審判外之陳述為真實，在邏輯
    與理論上皆屬謬誤。故卷附法務部調查局94年4 月1 日對證
    人乙○○之測謊報告書，係被告丁○○以外之審判外之陳述
    ，原則上無證據能力。
五、實體方面：
(一)、被告甲○○部分：
    訊據被告甲○○堅決否認有何包庇賭博之犯行，辯稱：伊不
    知道辛○○之賭場在何處，伊到市場亦未發現警察等語。經
    查：
 1、按刑法第270 條公務員包庇賭博罪，係指公務員予犯賭博罪
    者以相當之保護，而排除外來之阻力，使其不易被發覺者而
    言，自以有積極的包庇行為為必要，與單純縱容或不予取締
    之消極行為有別（最高法院83年度臺上字第2334號判決參照
    ）。
 2、前開證人庚○○、辛○○於93年1 月間於內埔市場之舊卡拉
    OK店內經營賭場，而於93年1 月26日凌晨1 時許，因有人敲
    該賭場正門，證人庚○○遂要證人辛○○打電話通知被告甲○○，而被告甲○○亦迅速趕來，嗣因在賭場周圍未發現警
    察蹤跡，遂再以電話通知證人辛○○之事實，固有通訊監察
    譯文編號71、72、72之1 至4 在卷可稽（見屏警刑二字第00
    0000000 號卷【下稱警卷二】第6 頁至第7 頁、第37頁至第
    38頁），並據證人辛○○於偵查中及本院審理時具結證稱：
    當天晚上有巡邏車，警方有下來敲門，當時我和庚○○在裡
    面，聽到外面有人敲門，庚○○叫我打電話給甲○○，請甲○○過來看看；我跟他說賭場外面很像有警察來敲門，有巡
    邏車在外面，請他過來看看，我有跟他說在市場這邊，他問
    我說我們在那邊，我有跟他說地點，他有打電話來說「又沒
    有怎樣」，就是指沒有看到警察；當時我人在裡面，看不到
    外面，我不清楚是否有警察等語明確（見偵卷二第38頁、第
    218 頁至第219 頁、本院卷第216 頁反面至第218 頁）。惟
    依上開通訊監察譯文及證人辛○○之證詞，被告甲○○前往
    內埔市場舊卡拉Ok店附近時，既未見有任何巡邏車或警員，
    而無所謂之警方取締賭場行動，因此，被告甲○○自無從為
    任何排除外來阻力之積極行為，揆之前開判決意旨，自與刑
    法第270 條所規定包庇賭博罪之構成要件有間。此外，復查
    無其他確切證據足以證明被告甲○○確有公訴人所指包庇賭
    博之犯行，其犯罪即屬不能證明，自應為被告甲○○無罪之
    諭知。
(二)、被告丁○○部分：
    訊據被告丁○○堅決否認有何收受賄賂之犯行，辯稱：伊沒
    有向乙○○借錢或拿錢等語。經查：
 1、按貪污治罪條例第5 條第1 項第3 款之對於職務上之行為收
    受賄賂罪，祗須所收受之金錢或財物與其職務有相當對價關
    係，即已成立，且包括假借餽贈等各種名義之變相給付在內
    。又是否具有相當對價關係，應就職務行為之內容、交付者
    與收受者之關係、賄賂之種類、價額、贈與之時間等客觀情
    形加以審酌，不可僅以交付之財物名義為贈與或政治獻金，
    即謂與職務無關而無對價關係；又所謂賄賂固包括假借餽贈
    名義之變相給付在內，唯所謂職務上行為，則仍須公務員於
    其職務範圍內，更有踐履賄求對象之特定行為，始與犯罪構
    成要件相當。若泛指公務員之職務與某公司行號有關，某公
    司行號曾對該公務員有所餽贈，並不能證明某公司行號之餽
    贈為變相行賄，亦不能證明該公務員收受餽贈後就其職務範
    圍內踐履賄求對象之特定行為有對價關係，該公務員收受餽
    贈，固屬有悖官箴，惟仍不能據以論該公務員以收受賄賂罪
    （最高法院84年臺上字第1 號判例、92年度臺上字第3731號
    判決參照）。
 2、前開被告丁○○於92年12月26日20時47分許，在內埔分局刑
    事組辦公室內，被告丁○○先命組員王文靖以門號00000000
    00號行動電話，撥打同案被告乙○○電話，待接通後，由組
    員王文靖與同案被告乙○○簡短交談，再由被告丁○○以急
    促口吻稱：「等一下回來，沒所費（臺語），聽有無？沒所
    費，知道嗎？」等情，固有通訊監察譯文（編號50）1 件在
    卷可證（見警卷一第111 頁），並據證人王文靖於偵查中具
    結證稱：「我有聽過通訊監察譯文（編號50）之錄音帶，前
    面內容是我的聲音，後面應是我們組長的聲音，我們平常都
    叫我們組長『組長』或是『頭仔』，那天我查過我是休假，
    我好像是在我們組裡面借他的，原因我不太記得了」等語（
    見偵卷一第322 頁）及被告丁○○自承：「通訊監察譯文（
    編號50）的聲音是我與乙○○的對話」等語明確（見本院卷
    二第24頁反面、第58頁），再參以證人乙○○亦於本院審理
    時證稱：「沒所費是沒有錢；籌看看指叫我看看是否有錢」
    等語（見本院卷第22頁反面），足信上開被告丁○○與證人
    乙○○的對話，係因被告丁○○缺錢而要證人乙○○籌錢之
    意無訛。
 3、然就證人乙○○是否有交付金錢予被告丁○○，證人乙○○
    先於偵查中具結證稱：「（提示通訊監察譯文（編號50），
    你是不是行賄刑事組組長丁○○？）他跟我要2 萬，他說他
    身上沒有錢，我身上有錢，我就給他2 萬，是在我的茶行，
    時間是在前年年底時，他跟我講說他缺費用，問我身上有沒
    有錢，叫我先借他2 萬，他有還我1 萬，是在去年11月份在
    我茶行才還我1 萬，等於是借1 年還欠1 萬」等語（見偵卷
    一第150 頁）；復於本院審理時具結證稱：「丁○○喝醉酒
    時，都會跟我開玩笑，但我沒有去找丁○○，也沒有拿錢給
    丁○○」、「有無拿2 萬元我忘了」、「我確實有拿2 萬元
    借丁○○，借的時間跟在檢察官所述一樣，在我住家不是茶
    行，但丁○○有全數還給我」、「是在講電話之前就借給丁○○了，丁○○打這通電話之後，我就沒有借錢給丁○○了
    」等語（見本院卷二第21頁、第25頁），觀之證人乙○○前
    開證詞反覆，且遍查全卷亦無證人乙○○交付2 萬元予被告
    丁○○之事證，則證人乙○○於接獲被告丁○○電話後，曾
    否交付金錢予被告丁○○即非無疑。
 3、至起訴意旨雖另記載：證人乙○○經營之賭場於93年1月6日
    另獲利14萬元，證人乙○○於當日18時許指示員工須扣除2
    萬元交際費，並於當晚交付2 萬元予不詳姓名之員警等語，
    然被告丁○○係在92年12月26日向證人乙○○稱「沒所費（
    臺語）」，除距起訴書所載之93年1 月6 日已有相當時日外
    ，起訴書亦記載證人乙○○所交付者係不詳姓名之員警，則
    證人乙○○所交付之金錢，其真意究係要交付給該不詳姓名
    員警，抑或係要該不詳姓名之員警交付予被告丁○○，及該
    名員警與被告丁○○關係為何，有無將2 萬元交付被告丁○○，依卷證資料均無可悉，自難據此即率認被告丁○○確有
    收受證人乙○○2 萬元之賄賂。況遍查相關卷證資料及通訊
    監察譯文，均未顯示被告丁○○係因何原因向證人乙○○表
    示「沒所費（臺語）」，則本件被告丁○○是否係因職務上
    行為，或違背職務上行為，而向證人乙○○表示「沒所費（
    臺語）」，即非無疑。再起訴意旨固認：被告丁○○有與證
    人乙○○玩麻將，且不定期接受證人乙○○之飲宴招待及洋
    酒，甚至證人乙○○為討好被告丁○○，竟不辭遠路，命專
    人製作蒜頭雞及鹼豬肉等大批美食送至被告丁○○所在之位
    於內埔鄉較偏遠之大同農場附近之「花園」KTV 供其享用等
    情，然此僅能顯示被告丁○○與證人乙○○過從甚密，尚難
    逕以之認定與被告丁○○之職務行為有何對價關係。此外，
    復查無其他確切證據足以證明被告丁○○確有公訴人所指之
    犯行，其犯罪即屬不能證明，依據上開法條規定及判例意旨
    ，自應為被告丁○○無罪之諭知。
(三)、有關被告庚○○部分：
    訊據被告庚○○堅決否認有何偽證犯行，辯稱：伊於94年1
    月27日以證人身分接受訊問前，檢察官並未明確告知在法律
    上得以拒絕證言之規定，亦未對伊說明若其不拒絕證言，於
    具結後所述若有不實，將有偽證之罪責，即令伊具結，當不
    發生具結效力，自亦無成立偽證之餘地等語。經查：
 1、按刑法偽證罪之成立，以虛偽陳述之證人已於供前或供後具
    結為其成立要件之一，刑法第168 條規定甚明。所謂具結，
    係指依法有具結義務之人，履行其具結義務而言，若在法律
    上不得令其具結之人，而誤命其具結者，即不生具結效力。
    又依刑事訴訟法第180 條第1 項第1 款之規定；證人現為或
    曾為被告或自訴人之配偶、直系血親、三親等內之旁系血親
    、二親等內之姻親或家長、家屬者，得拒絕證言；又同法第
    181 條規定：證人恐因陳述致自己或與其有前條（第180 條
    ）第1 項關係之人受刑事追訴或處罰者，得拒絕證言。又92
    年9 月1 日修正公布之刑事訴訟法，已將舊法第186 條第4
    款關於有同法第180 條第1 項或第181 條情形而不拒絕證言
    者，不得令其具結之規定刪除，同時增訂同條第2 項證人有
    第181 條之情形者，應告以得拒絕證言之規定，該修正理由
    說明：「增訂第2 項，若證人有第181 條之情形者，應告以
    得拒絕證言，以兼顧證人之權利」。是刑事訴訟法第186 條
    第2 項之規定乃訊問證人時，應遵行之程序，且該項告知，
    自應明確告知該證人有關刑事訴訟法第186 條第2 項之規定
    以及同法第181 條及第180 條之內容，始得保障證人之權利
    。倘法院未經明確告知該項權利，即與未經告知無異，若命
    其具結作證，並令負偽證罪責，即與刑事訴訟法第186 條第
    2 項為保障證人權利而增訂之意旨相違（最高法院96年度臺
    上字第639 號判決參照）。
 2、查被告庚○○於94年1 月27日接受檢察官訊問時，曾以證人
    身分具結並就被告甲○○部分作證之情，固有卷附之同日訊
    問筆錄及證人結文各1 件可證（見偵卷二第90頁至第92頁）
    。惟依該訊問筆錄顯示（見偵卷二第90頁），檢察官於命被
    告庚○○作證時，雖有明確告以具結之義務及偽證之處罰，
    並命被告庚○○朗讀結文後具結，然檢察官該次訊問重點係
    要調查被告甲○○是否涉犯包庇被告庚○○、證人辛○○賭
    博犯行，則被告庚○○倘未拒絕證言，勢必會敘述關於自身
    經營「六合彩」賭博之犯行，是以，依前開判決意旨，檢察
    官理應明確告知被告庚○○如恐因陳述致自己受刑事追訴或
    處罰時，依刑事訴訟法第181 條規定得拒絕證言，始符法制
    。然觀之上開訊問筆錄，檢察官於偵訊前僅粗略告以被告庚○○「關於辛○○及甲○○部分是否願意作證？你有權拒絕
    」等語，並未明確告知被告庚○○在何種情況下，法律賦予
    拒權證言權。是以，本件被告庚○○於是日作證時，能否確
    實明瞭檢察官所謂「你有權拒絕」之真義，並據此做出是否
    具結作證之決定，即有可疑。
 3、再者，本院於96年8 月31日當庭勘驗上開訊問筆錄之偵訊光
    碟結果為：偵訊光碟全部時間為16分49秒，偵訊過程只有影
    像，沒有聲音等情，有勘驗筆錄1 件在卷可稽（見本院卷二
    第89頁反面）。是以，依卷附之訊問筆錄、偵訊光碟均無從
    認定檢察官於偵訊前業已明確告知被告庚○○法定拒絕證言
    之規定。此外，復查無確切之證據足資證明被告庚○○於具
    結作證前，確已知悉其依刑事訴訟法第181 條規定有拒絕證
    言權，尚難僅因被告庚○○有具結作證，即逕認被告庚○○
    有公訴人所指之犯行，其犯罪即屬不能證明，自應為被告庚○○無罪之諭知。
據上論斷，應依刑事訴訟法第299條第1項，刑法第2條第1項前段
、第132條第1項、第266條第1項、第268條、第270條、第55條、
第41條第1 項前段（修正前）、第42條第3 項前段，刑法施行法
第1 條之1 ，罰金罰鍰提高標準條例第2 項（修正前），中華民
國九十六年罪犯減刑條例第2 條第1 項第3 款、第7 條、第9 條
，判決如主文。
本案經檢察官許英輝到庭執行職務。
中　　華　　民　　國　　96　　年　　9 　　月　　28　　日
                  刑事第二庭  審判長法  官  黃國永
                                    法  官  陳海寧
                                    法  官  蘇碧珠
以上正本證明與原本無異。
如不服本判決應於收受本判決送達後10日內向本院提出上訴書狀
，其未敘述上訴理由者，並得於提起上訴後10日內向本院補提理
由書狀（均須按他造當事人之人數附繕本）「切勿逕送上級法院
」
中　　華　　民　　國　  96　　年　　9 　　月　　28　　日
                                    書記官  賀燕花
中華民國刑法第132條第1項：
公務員洩漏或交付關於中華民國國防以外應秘密之文書、圖畫、
消息或物品者，處 3 年以下有期徒刑。
中華民國刑法第266條第1項：
在公共場所或公眾得出入之場所賭博財物者，處 1 千元以下罰金
。但以供人暫時娛樂之物為賭者，不在此限。
中華民國刑法第268條：
意圖營利，供給賭博場所或聚眾賭博者，處 3 年以下有期徒刑，
得併科3 千元以下罰金。
中華民國刑法第270條：
公務員包庇他人犯本章各條之罪者，依各該條之規定，加重其刑
至二分之一。